【裁判字號】    90,交訴,75
【裁判日期】    901213
【裁判案由】    公共危險等
【裁判全文】
臺灣臺中地方法院刑事判決                          九十年度交訴字第七五號
    公  訴  人  臺灣臺中地方法院檢察署檢察官
    被      告  乙○○
右列被告因公共危險、過失致死等案件，分別經檢察官提起公訴（九十年度偵字第一
００六０號、九十年度偵字第一六一０六號），經本院併予審理，本院判決如左：
    主  文
乙○○服用酒類，不能安全駕駛動力交通工具而駕駛，處有期徒刑陸月；又因過失致
人於死，處有期徒刑拾月；又駕駛動力交通工具肇事，致人死亡逃逸，處有期徒刑拾
月。應執行有期徒刑貳年。緩刑伍年。
    事  實
一、乙○○於民國九十年六月六日清晨四、五時許，在臺中縣梧棲鎮朋友住處飲酒，
    已至不能安全駕駛動力交通工具之程度，竟仍於同日清晨六時三十分許，駕駛車
    號ＯＤ—一二二０號自小客車，沿臺中縣梧棲鎮○○路由南往北方向行駛，其行
    經該港埠路與中興路口附近時，本應注意車前狀況，隨時採取必要之安全措施，
    當地限速為六十公里，而依當時天候晴、晨光、路面乾燥、無缺陷、無障礙物、
    視距良好等情狀，又無不能注意之情形，竟疏未注意右前方適有林蔡月撰牽腳踏
    車，由東往西方向橫越港埠路而來，貿然以時速約七、八十公里之速度行駛，復
    因不勝酒力無法安全操控車輛，且未注意車前狀況，而碰撞同向騎乘腳踏車之林
    蔡月撰，致其人車倒地並受有頭部外傷、顏面裂傷及擦傷、胸部挫傷併右側第三
    至第七肋骨骨折、腹部挫傷、骨盆骨折、膀胱破裂、右側鎖骨骨折、兩側肱股骨
    折、兩側股骨骨折、右側脛骨腓股骨折、多處裂傷等傷害。乙○○於肇事後非但
    未報警救護，並留於現場等候處理，反竟另行起意，不顧林蔡月撰生命安危迅速
    駕車逃逸。嗣經目擊者記下乙○○所駕駛自小客車車號後報警，由警方於同日上
    午七時四十分循線查獲，並測得乙○○酒後呼氣所含酒精成份仍達每公升一‧一
    ０毫克。又林蔡月撰經路人報警送醫急救後，延至同年九月五日上午六時許，因
    心臟功能衰竭死亡。
二、公共危險部分，案經臺中縣警察局清水分局報請臺中地方法院檢察署檢察官偵查
    起訴；過失致死部分，案由林蔡月撰之女甲○○訴由臺中縣警察局清水分局報告
    臺中地方法院檢察署檢察官偵查起訴，並經本院併予審理。
    理  由
一、訊據被告乙○○對於在右揭時地，酒後駕駛自小客車與騎乘腳踏車之被害人林蔡
    月撰發生車禍致其死亡，並於肇事後逃逸之事實坦承不諱，核與被害人林蔡月撰
    之女甲○○於警詢中之指訴情節相符，並有沙鹿童綜合醫院急診生化檢驗單、刑
    法第一百八十五條之三案件測試觀察紀錄表、臺中縣警察局道路交通事故調查表
    各一紙及現場暨車損照片八幀附卷可稽。又被害人確係因本件車禍受有如事實欄
    所示傷害並致心臟衰竭不治死亡，亦臺灣臺中地方法院檢察署檢察官督同檢驗員
    相驗屬實，製有勘驗筆錄、相驗屍體證明書及驗斷書各一份附卷可憑。按刑法第
    一百八十五條之三服用酒類致不能安全駕駛動力交通工具罪，其立法目的乃在藉
    抽象危險犯之構成要件，以嚇阻酒後駕車危害道路交通安全。而就醫學文獻所知
    ，單次飲用酒精後之生理、心理變化，主要與代謝酒精的兩種主要酵素乙醇去氫
    脢（簡稱ＡＤＨ）及乙醛去氫脢（簡稱ＡＬＤＨ）有關，ＡＤＨ作用乃將血液內
    之乙醇代謝為乙醛，因而決定酒精代謝之快慢，而ＡＬＤＨ則再將產生之乙醛進
    一步代謝，最後成為其他碳水化合物，而「飲酒後會產生臉潮紅、頭痛、心跳加
    速等自主神經系統亢奮現象，主要乃與乙醛在血液中蓄積的程度有關」。雖然Ａ
    ＬＤＨ的代謝功能會因個人體質而有所差異，故每個人飲酒後之生理反應不同，
    惟ＡＤＨ則個別差異不大，因此同種族間之酒精清除率相近，一般而言飲用同量
    酒精後對每個人之身體影響應屬類似，故依血中酒精濃度得判定酒精對於人體影
    響之程度，當血中酒精濃度於呼氣濃度值達每公升０‧二五毫克時，將造成飲酒
    者輕度協調功能降低；呼氣濃度值達每公升０‧五０毫克時，飲酒者之反應較慢
    、感覺減低、影響駕駛；呼氣濃度值達每公升０‧七五毫克時，則其思想及個性
    行為均出現改變；呼氣濃度值達每公升一‧０毫克時，飲酒者甚至會有步態不穩
    、噁心嘔吐及精神混惑不清晰等不同程度之輕、重度中毒症狀，業據行政院國軍
    退除役官兵輔導委員會臺北榮民總醫院八十八年八月五日（八八）北總內字第二
    六八六八號函解釋甚明。被告之經警測得酒後呼氣所含酒精成份仍達每公升一‧
    一０毫克遠超過上開數值，被告駕車時確已達不能安全駕駛動力交通工具之程度
    甚明。又按駕駛人應按行車速度，依標誌之規定；汽車行駛時，駕駛人應注意車
    前狀況，並隨時採取必要之安全措施路道路交通安全規則第九十三條第一項第一
    款、第九十四條第三項定有明文。查被告為汽車駕駛人，自應注意及此，當地速
    限時速六十公里，而當時天候晴、晨光、路面乾燥、無缺陷、無障礙物、視距良
    好等情狀，此有道路交通事故調查報告表一份在卷可考，被告顯無不能注意之情
    事，詎其竟疏於注意車前右方有被害人林蔡月撰牽腳踏車之狀況而肇事，致使被
    害人林蔡月撰受傷而不治死亡，被告自有過失責任，且其過失行為與被害人林蔡
    月撰死亡間，具有相當因果關係。又按汽車駕駛人駕駛汽車肇事致人受傷或死亡
    ，應即採取救護或其他必要措施，並向警察機關報告，不得駛離或逃逸，道路交
    通管理處罰條例第六十二條第一項定有明文。本件被告駕車肇事後，仍駕車駛離
    現場，且未下車救護傷患或報警處理，嗣經目擊者記下其車號後報警由警方循線
    查獲，其有逃逸之故意至為顯然。綜上所述，本件事證明確，被告犯行堪以認定
    。
三、核被告所為，係犯刑法同法第一百八十五條之三之服用酒類不能安全駕駛動力交
    通工具而駕駛罪、第二百七十六條第一項之過失致人於死罪及同法第一百八十五
    條之四之駕駛動力交通工具肇事，致人死亡而逃逸罪。被告所犯上開三罪，犯意
    各別，構成要件不同，應予分論併罰之。另被告酒後駕車，因而致人死亡，並應
    負刑責，應依道路交通管理處條例第八十六條第一項規定，加重其刑至二分之一
    。爰審酌被告酒醉駕車造成他人生命之喪失，危害大眾交通安全甚巨，肇事後竟
    棄被害人於不顧，其罪行甚重，惟肇事後已以新台幣二百九十五萬元與被害人家
    屬成立調解，有調解書一份在卷可憑及其過失程度、被害人家屬內心所受傷痛程
    度與犯罪後態度等一切情狀，分別量處如主文所示之刑，並定其應執行刑，以資
    懲儆。次查被告前未曾受有期徒刑以上刑之宣告，有台灣高等法院被告全國前案
    紀錄表在卷可查，其因過失致罹章典，事後坦承過失犯行，並與被害人家屬成立
    調解賠償損害，經此科刑教訓，當知所警惕而無再犯之虞，本院認其所受刑之宣
    告，以暫不執行為適當，爰依法併予宣告緩刑五年，以促注意改善。
據上論斷，應依刑事訴訟法第二百九十九條第一項前段，刑法第一百八十五條之三、
第二百七十六條第一項、第一百八十五條之四、第五十一條第五款、第七十四條第一
款，道路交通管理處條例第八十六條第一項規定，罰金罰鍰提高標準條例第一條前段
，判決如主文。
中      華      民      國    九十    年      十二      月      十三    日
                                  臺灣臺中地方法院交通法庭
                                        法  官    張  國  華
右正本證明與原本無異
如不服本判決應於送達後十日內向本院提出上訴狀
                                        書記官
中      華      民      國    九十    年      十二      月      十七    日
附錄本案論罪科刑法條全文
刑法第一百八十五條之三：
服用毒品、麻醉藥品、酒類或其他相類之物，不能安全駕駛動力交通工具而駕駛者，
處一年以下有期徒刑，拘役或三萬元以下罰金。
刑法第一百八十五條之四：
駕駛動力交通工具肇事，致人死傷而逃逸者。處六月以上五年以下有期徒刑。
刑法第二百七十六條第一項：因過失致人於死者，處二年以下有期徒刑、拘役或二千
元以下罰金。


司法院資訊處製作；財團法人民間司法改革基金會備份。
